臺灣高等法院高雄分院刑事裁定　　　　　96年度交抗字第64號
抗　告　人
即受處分人　甲○○
上列抗告人因違反道路交通管理處罰條例聲明異議案件，不服臺
灣高雄地方法院中華民國96年3 月16日裁定（95年度交聲字第83
7 號），提起抗告，本院裁定如下：
    主  文
抗告駁回。
    理  由
一、抗告意旨略以：（一）高速公路車輛甚多、車速甚快，縱執
    勤員警無故意攔停舉發之意圖，何以認定無過失之可能？又
    駕駛人駕駛時全神貫注前方，通常僅會注意是否超速，不會
    特別注意確切車速多少，原審法官曲解抗告人之陳述，且本
    案應由執勤員警來證明抗告人有超速，而非由抗告人來證明
    自己沒有超速。（二）本案原審法官既認聲明異議無理由，
    竟未裁定駁回，反將原處分撤銷，逕自為裁定，即屬違法濫
    權，且原審法官拖延約半年始作出裁定，亦違反道路交通案
    件處理辦法第17條第1 項應於收到該案卷宗15日內裁定之規
    定。為此依法提出抗告，聲請撤銷原裁定云云。
二、按汽車行駛於高速公路、快速公路或設站管制之道路，不遵
    使用限制、禁止、行車管制及管理事項之管制規則，而有行
    車速度超過規定之最高速限或低於規定之最低速限行為者，
    處汽車駕駛人3000元以上6000元以下罰鍰，並記違規點數1
    點，道路交通管理處罰條例第33條第1 項第1 款及第63條第
    1 項第1 款分別定有明文。又按交通法庭認為聲明異議無理
    由者，應以裁定駁回之；交通法庭認為聲明異議有理由或聲
    明異議雖無理由而原處分不當或違法者，應以裁定將原處分
    經聲明異議部分撤銷，並自為裁定，道路交通案件處理辦法
    第19條、第20條前段亦分別定有明文。
三、經查：
（一）查抗告人於民國95年4 月26日上午10時57分許，駕駛車牌
      號碼8E -2779號自用小客車，沿國道一號北上路段行駛，
      行經該路段273 公里處時，經執行勤務員警以其配置之雷
      射測速槍，測得抗告人之行車速度達每小時113 公里，已
      超越該路段最高速限每小時100 公里而開單舉發，嗣經高
      雄市政府裁決處罰抗告人6000元罰鍰等情，有本件舉發違
      反道路交通管理事件通知單、違反道路交通管理事件裁決
      書在卷可稽。抗告人雖以前詞置辯，然證人即舉發本件交
      通違規之員警黃福成於原審審理中證述：伊在執行取締國
      道超速行駛之職務時，會先以目測方式，看看哪部車之車
      速過快，之後再以單眼雷射測速槍，在約300 公尺左右之
      距離，鎖定該車輛，並連續測速2 、3 次後，發現駕駛人
      均未減速，方會將之攔停取締，而上開雷射測速槍，每次
      僅能鎖定1 台車輛，無法同時對多台車輛測速，又因高速
      公路之車輛多為直線行駛，所以在攔停取締測得超速行駛
      之車輛時，當不至於有誤差之情形等語（見原審卷第14、
      15 頁） ，且本件執勤員警配備之雷射測速槍，係符合檢
      驗標準而得正常操作使用乙情，亦有該雷射測速槍之檢驗
      報告附卷可稽（見原審卷第19至26頁），足認本件抗告人
      經舉發有上開超速行駛之過程中，並無儀器上之誤差，亦
      無因執勤人員過失以致攔檢非受測車輛之情形存在。另原
      審審諸證人黃福成與抗告人並不認識，業經證人黃福成於
      原審審理中證述明確，是渠等間並無恩怨嫌隙，則依常理
      ，證人即執勤員警黃福成當不至於明知悉抗告人所駕駛之
      上開車輛，並非係經其測出有超速之車輛，而仍故意將之
      攔停舉發之情事；再參以抗告人於原審審理中亦自陳：伊
      不知道伊當時之車速為何，沒有注意到伊之車速有無超過
      時速100 公里等語（見原審卷第16頁），是抗告人無法確
      認其當時之車速，僅以其欲變換至外側車道時，有其他車
      輛自其後方超越其前行，即主觀臆測其非員警實施測速之
      對象，足徵其所辯不足採信，堪認本件並無抗告人所辯稱
      之其所駕駛之車輛並非員警所測試之車輛，而執勤員警故
      意或過失將之攔停舉發情形。
（二）綜上所述，抗告人有前開汽車行駛於高速公路，行車速度
      超過規定最高速限之交通違規行為乙情，堪以認定。而抗
      告人此違反道路交通管理處罰條例第33條第1 項第1 款規
      定之行為，依同條例第63條第1 項第1 款規定，除處罰鍰
      外，並應記違規點數1 點，惟原處分機關卻漏未對抗告人
      為記點之裁處，是原審依道路交通案件處理辦法第20條前
      段規定，認為聲明異議雖無理由惟原處分有不當違法之情
      形，將原處分撤銷並自為裁定，裁處罰鍰新台幣6 千元，
      並記違規點數1 點，核無違誤。另原審雖未依道路交通案
      件處理辦法第17條第1 項規定，於收到該案卷宗15日內裁
      定，惟此僅係訓示規定，於本案抗告人之違規與裁處無關
      ，附此敘明。是抗告人仍執陳詞提起抗告，並無理由，應
      予駁回。
四、據上論結，應依道路交通案件處理辦法第26條，刑事訴訟法
    第412條，裁定如主文。
中　　華　　民　　國　　96　　年　　6　　月　　 1　　日
                  刑事第九庭    審判長法  官  翁慶珍
                                      法  官  范惠瑩
                                      法  官  陳  箐
以上正本證明與原本無異。
不得再抗告。
中　　華　　民　　國　　96　　年　　6 　　月　　1 　　日
　　　　　　　　　　　　　　　　　　　書記官  魏文常
